臺灣新竹地方法院民事裁定  
110年度竹簡字第324號
原      告  台新國際商業銀行股份有限公司

法定代理人  尚瑞強  


被      告  郭錦樺  
            郭錦全   
            郭錦貴  
            郭錦淨  
上列當事人間代位請求分割遺產事件，本院裁定如下：
    主  文
原告之訴駁回。
訴訟費用由原告負擔。
    理  由
一、按提起民事訴訟應依民事訴訟法第77條之13規定繳納裁判費
    ，此為法定必須具備之程式。又關於分割遺產之訴，其訴訟
    標的價額之核定，應依起訴時遺產總價額，按原告所佔應繼
    分比例定之。又債權人代位債務人對於第三債務人起訴，代
    位權僅為債權人對於債務人與第三債務人間之權利義務關係
    ，非構成訴訟標的之事項；計算其訴訟標的價額，應就債務
    人與第三債務人間之權利義務關係定之。（最高法院103年
    度台抗字第4號、93年度台抗字第696號裁定意旨參照）。故
    債權人代位債務人對於第三債務人提起代位分割遺產之訴，
    其訴訟標的價額即應依起訴時遺產總價額，按債務人所佔應
    繼分之比例定之。
二、查本件原告起訴未陳報代位請求分割遺產之遺產總價額，使
    本院無法核定訴訟標的價額（按本件訴訟標的應以被告等之
    被繼承人全部遺產為分割對象，訴訟標的價額則應依「起訴
    時」被告等之被繼承人全部遺產總價額，按所代位之債務人
    即被告郭錦樺所佔應繼分之比例定之），以裁定命原告補繳
    裁判費。嗣經本院裁定命原告應於3日內查報訴訟標的價額
    ，並按訴訟標的價額補繳裁判費（扣除已繳之裁判費新臺幣
    1,990元），逾期即駁回起訴，該裁定已於民國110年7月12
    日送達原告，有送達證書附卷可稽。
三、原告雖於110年7月13日具狀陳報依本院109年度竹簡字第319
    號裁定本件訴訟標價額至少為新臺幣（下同）289,718元，
    應繳納裁判費3,090元，扣除已繳之裁判費1,990元，而據以
    補繳裁判費1,100元。然觀諸原告前所提起之本院109年度竹
    簡字第319號代位請求分割遺產事件與本件係同一事件，而
    原告於前開事件即明知代位請求分割遺產之訴訟標的價額係
    依「起訴時」被告等之被繼承人全部遺產總價額，按所代位
    之債務人即被告郭錦樺所佔應繼分之比例定之（參本院109
    年度竹簡調字第347號、本院109年度竹簡字第319號裁定）
　　，然於本件重新起訴時仍依其對債務人即被告郭錦樺之債權
    額計算訴訟標的價額，而仍僅繳納裁判費1,990元；嗣本院
    再次裁定曉諭本件代位請求分割遺產之訴訟標的價額係依「
    起訴時」被告等之被繼承人全部遺產總價額，按所代位之債
    務人即被告郭錦樺所佔應繼分之比例定之，而命原告應於3
    日內查報訴訟標的價額，並按訴訟標的價額補繳裁判費（扣
    除已繳之裁判費1,990元），逾期即駁回起訴。惟原告乃僅
    依本院109年度竹簡字第319號裁定所示依原告提出之被告郭
    錦全等之被繼承人所有坐落新竹市○○段000地號土地遺產價
    額，按債務人即被告郭錦樺所佔應繼分之比例計算即達289,
    718元，故本件訴訟標價額至少為289,718元等情，據以計算
    本件應繳納裁判費3,090元，扣除已繳之裁判費1,990元，而
    補繳裁判費1,100元。然觀諸本院109年度竹簡字第319號裁
    定已載明係依原告提出之被告郭錦全等之被繼承人所有坐落
    新竹市○○段000地號土地遺產價額，按債務人即被告郭錦樺
    所佔應繼分之比例計算即達289,718元，故認訴訟標價額「
    至少」為289,718元「以上」，而非認訴訟標的價額即為289
    ,718元。易言之，上開本院109年度竹簡字第319號裁定係以
    原告所主張被告等之被繼承人全部遺產包括坐落新竹市○○段
    000地號土地及同段577、580建號建物權利範圍各1/12，而
    單依其中1筆即坐落新竹市○○段000地號土地權利範圍1/12遺
    產價額，按債務人即被告郭錦樺所佔應繼分之比例計算即達
    289,718元（而未併計另2筆建物遺產價額，按債務人即被告
    郭錦樺所佔應繼分之比例計算），故認訴訟標價額「至少」
    為289,718元「以上」，而非認定訴訟標價額即為289,718元
    。況訴訟標的價額之核定，係依「起訴時」之交易價額為準
    ，本院109年度竹簡字第319號裁定所示依原告提出之被告郭
    錦全等之被繼承人所有坐落新竹市○○段000地號土地遺產價
    額，乃係按該件起訴時109年度之土地公告現值每平方公尺7
    ,000元計算，已據本院調取本院109年度竹簡字第319號代位
    請求分割遺產事件案卷核閱無訛，而本件原告係於110年6月
    29日再重新起訴，然該坐落新竹市○○段000地號土地公告現
    值已為每平方公尺7,100元，據此計算坐落新竹市○○段000地
    號土地遺產價額，按債務人即被告郭錦樺所佔應繼分之比例
    計算即為293,857元（計算式：1986.64㎡×7,100元×1/12公同
    共有×應繼分1/4＝293,857元），故本件訴訟標價額縱未併計
    另2筆建物遺產價額，按債務人即被告郭錦樺所佔應繼分之
    比例計算，至少亦為293,857元「以上」，原告逕以289,718
    元計算本件訴訟標價額，而僅補繳裁判費1,100元，亦顯有
    不足，而非有據。甚且，原告亦逾期未查報全部遺產總價額
    ，按所代位之債務人即被告郭錦樺所佔應繼分之比例定之訴
    訟標的價額補繳裁判費（即未陳報併計另2筆建物遺產價額
    ，按債務人即被告郭錦樺所佔應繼分比例計算之訴訟標的價
    額補繳裁判費）。
四、綜上，本件仍應認原告逾期迄未補正，其訴顯難認為合法，
    應予駁回。
五、依民事訴訟法第436條第2項、第249條第1項第6款、第95條
    、第78條，裁定如主文。
中    華    民    國   110    年    8     月    18    日
                  新竹簡易庭    法  官  汪銘欽
以上正本證明與原本無異。
如不服本裁定應於送達後10日內向本院提出抗告狀，並繳納抗告
費新臺幣1,000元。
中    華    民    國   110    年    8     月    18    日
                                書記官  周育瑜